ACORDAO-COMPLETO-2450004

ACÓRDÃO 2172/2021 ATA 4/2021 - SEGUNDA CÂMARA

VISTOS, relatados e discutidos estes autos em que se aprecia ato de aposentadoria emitido pela Superintendência Regional do Dnit no Estado do Mato Grosso do Sul,
	ACORDAM os Ministros do Tribunal de Contas da União, reunidos em sessão da Segunda Câmara, diante das razões expostas pelo Relator, e com fundamento no art. 71, incisos III e IX, da Constituição Federal de 1988, c/c os arts. 1º, inciso V, 39, inciso II, e 45 da Lei 8.443/1992, e ainda com os arts. 260, § 1º, 261, caput e § 1º, e 262, caput e § 2º, do Regimento Interno do TCU, em:
	9.1. considerar ilegal a aposentadoria de Flavio Yocinobu Asato, negando o registro ao ato correspondente;
	9.2. dispensar o ressarcimento das quantias indevidamente recebidas de boa-fé (enunciado 106 da súmula da jurisprudência predominante do TCU) ;
	9.3. determinar à Superintendência Regional do Dnit no Estado do Mato Grosso do Sul que:
	9.3.1. no prazo de 15 (quinze) dias, faça cessar os pagamentos decorrentes do ato ora considerado ilegal, sob pena de responsabilidade solidária da autoridade administrativa omissa, até a emissão de novo ato, livre da irregularidade identificada, a ser submetidos ao TCU no prazo de 30 (trinta) dias;
	9.3.2. no prazo de 15 (quinze) dias, dê ciência do inteiro teor desta deliberação ao interessado, esclarecendo-lhe que o efeito suspensivo proveniente da interposição de recurso não o exime da devolução dos valores percebidos indevidamente após a notificação sobre o presente acórdão, em caso de não provimento do recurso porventura impetrado;
	9.3.3. no prazo de 30 (trinta) dias, informe ao TCU as medidas adotadas, sem prejuízo de encaminhar comprovante sobre a data em que o interessado tomou conhecimento do contido no subitem anterior;
	9.3.4. ao encaminhar novo ato de aposentadoria em favor de Flavio Yocinobu Asato, esclareça a natureza e o fundamento para o pagamento da rubrica judicial no valor de R$ 1.011,40, que compõe os proventos atuais desse interessado, acostando o inteiro teor da decisão judicial, se for o caso;
	9.4. dar ciência deste acórdão à Superintendência Regional do Dnit no Estado do Mato Grosso do Sul.

Atos de aposentadoria.

Segunda Câmara

Superintendência Regional do Dnit no Estado do Mato Grosso do Sul - DNIT/MT.

3. Interessado: Flavio Yocinobu Asato (XXX.592.421-XX).

13.1. Ministros presentes: Augusto Nardes (na Presidência), Aroldo Cedraz, Raimundo Carreiro e Bruno Dantas (Relator).
13.2. Ministros-Substitutos presentes: Marcos Bemquerer Costa e André Luís de Carvalho.

ACORDAO-COMPLETO-2513277

Acórdão 16448/2021 - Segunda Câmara

BRUNO DANTAS

Por registrar as principais ocorrências do processo, adoto como relatório, com os ajustes necessários, a instrução da secretaria responsável pela análise da demanda (peça 6) , que contou com a concordância do corpo diretivo da unidade (peça 7) e do Ministério Público junto ao TCU (peça 8) :
"INTRODUÇÃO
1.	Trata-se de ato de concessão inicial de aposentadoria de Flavio Yocinobu Asato, ex-servidor da SUPERINTENDÊNCIA REGIONAL DO DNIT NO ESTADO DO MATO GROSSO DO SUL - DNIT/MT.
2.	O ato foi submetido, para fim de registro, à apreciação do Tribunal de Contas da União (TCU) , de acordo com o art. 71, inciso III, da Constituição Federal. O cadastramento e a disponibilização ao TCU ocorreram por intermédio do Sistema de Apreciação e Registro de Atos de Admissão e Concessões, na forma dos arts. 2º, caput e incisos I a VI, e 4º, caput, da Instrução Normativa - TCU 78/2018.
EXAME TÉCNICO
3.	O ex-servidor aposentou-se voluntariamente, com proventos integrais, com base no art. 2º da EC 41/2003, combinado com o art. 3º da EC 47/2005. Verificou-se no ato em exame, bem como no contracheque do interessado (peça 3) , a inclusão da rubrica DECISAO JUDICIAL N TRAN JUG AP, no valor de R$ 348,41. Trata-se da Gratificação de Desempenho de Atividades Rodoviárias (GDAR) , extinta pelo art. 28, inciso III, da Lei 8.460/1992.
4.	O pagamento da referida rubrica teve seu início na decisão judicial prolatada no âmbito da ação judicial 0018381-85.2014.4.01.3400, impetrada pela Associação dos Servidores Federais em Transportes (ASDNER) com o objetivo de suspender a aplicação da Mensagem MPOG 554726, a qual determinou a absorção da VPNI relativa a citada gratificação da remuneração dos interessados, e restabelecer o pagamento das VPNIs absorvidas até a decisão final da ação, além de impedir os descontos determinados na mensagem a título de reposição ao erário.
5. 	Por meio do Acórdão 4516/2019-TCU-Primeira Câmara, de relatoria do Ministro Bruno Dantas, houve o entendimento de que a referida rubrica estava ilegal e que já poderia ser determinada a sua suspensão, pois a manutenção do seu pagamento estava amparado em decisão proferida no Agravo de Instrumento 0019465-39.2014.4.01.0000 que não está mais em vigor desde setembro de 2014, quando houve o julgamento de mérito do Mandado de Segurança Coletivo 0018381-85.2014.4.01.3400, e desde então inexistiria decisão judicial amparando o pagamento de parcela referente à gratificação de desempenho de atividades rodoviárias (GDAR) , extinta pelo art. 28, inciso III, da Lei 8.460/1992.
6. 	Ante o exposto, o pagamento da rubrica judicial decorrente da GDAR está irregular. O ato não pode prosperar.
CONCLUSÃO
7.	Em razão do exposto e tendo em vista as análises realizadas no ato de concessão de aposentadoria de Flavio Yocinobu Asato, esta Unidade Técnica considera que o ato em tela deve receber a chancela de ilegalidade e ter negado o registro por esta Egrégia Corte, ante o pagamento irregular da rubrica referente a Gratificação de Desempenho de Atividades Rodoviárias (GDAR) , extinta pelo art. 28, inciso III, da Lei 8.460/1992, que não foi corretamente absorvida pelas estruturas remuneratórias posteriores.
8.	Destaque-se que a análise deste processo levou em conta os dispositivos da Resolução TCU 315/2020, e que o ato concessório do interessado completará cinco anos no TCU em 15/03/2021.
 PROPOSTA DE ENCAMINHAMENTO
9.	Ante o exposto, propõe-se, com base nos arts. 71, inciso III, da Constituição Federal, 1º, inciso V, e 39, inciso II, da Lei 8.443/1992 e 260, § 1º, do Regimento Interno do Tribunal de Contas da União (TCU) : 
	a) considerar ILEGAL e negar o registro do ato inicial de Flavio Yocinobu Asato (CPF: XXX.592.421-XX) ;
b) dispensar a devolução dos valores indevidamente recebidos até a data da ciência pela Unidade Jurisdicionada do acórdão que vier a ser proferido, com base no Enunciado 106 da Súmula da Jurisprudência do TCU;
c) determinar à Unidade Jurisdicionada, com base no art. 45 da Lei 8.443/1992 e no inciso I do art. 4º da Resolução TCU 315/2020, que:
c.1) cesse o pagamento decorrente do ato impugnado, comunicando ao TCU, no prazo de 15 (quinze) dias, as providências adotadas;
c.2) emita novo ato de aposentadoria em favor de Flavio Yocinobu Asato (CPF XXX.592.421-XX) , livre da irregularidade apontada, submetendo-os ao TCU no prazo de 30 (trinta) dias;  
c.3) informe ao interessado o teor do acórdão que vier a ser prolatado, encaminhando ao TCU, no prazo de 30 (trinta) dias, comprovante da data de ciência pelo interessado, alertando-o de que, no caso de não provimento de recurso eventualmente interposto, deverão ser repostos os valores recebidos após a ciência do acórdão."
	É o relatório.

não há.

Procurador Marinus Eduardo De Vries Marsico.

APOSENTADORIA. PARCELA judicial REFERENTE À GRATIFICAÇÃO DE DESEMPENHO DE ATIVIDADES RODOVIÁRIAS (GDAR). ausência de amparo à manunteção da vantagem. ILEGALIDADE. determinação. ciência.

APOSENTADORIA (APOS)

Secretaria de Fiscalização de Pessoal (Sefip).

Cuida o processo de ato de aposentadoria emitidos pela Superintendência Regional do Dnit no Estado do Mato Grosso do Sul.
2.	No mérito, a secretaria especializada, com o apoio do Ministério Público junto ao TCU, manifestou-se pela ilegalidade e negativa de registro da aposentadoria de Flavio Yocinobu Asato em razão da inclusão de parcela referente à gratificação de desempenho de atividades rodoviárias (GDAR) com amparo em decisão judicial que não está mais em vigor.
3.	Acolho integralmente a manifestação da unidade, adotando aqui, como razões de decidir, os fundamentos sustentados em seu parecer, sem prejuízo das seguintes considerações.
4.	Com efeito, a GDAR foi extinta nos termos do art. 28, inciso III, da Lei 8.460/1992. Seu pagamento sob a forma de rubrica judicial foi objeto de análise por ocasião do Acórdão 4516/2019-TCU-Primeira Câmara, de minha relatoria.
5.	Ali, foi esclarecido que inexiste amparo judicial ao pagamento da referida vantagem desde o julgamento de mérito do Mandado de Segurança Coletivo 0018381-85.2014.4.01.3400. Referida decisão concedeu provimento parcial ao pleito da associação impetrante apenas para impedir o desconto dos valores já recebidos até então pelos servidores, não havendo qualquer comando para reestabelecimento da vantagem ou manutenção dos valores que vinham sendo pagos.
6.	Nesse cenário, o ato examinado deve ser considerado ilegal, com negativa de registro e com determinação corretiva da impropriedade verificada, sem prejuízo de dispensar a devolução dos valores indevidamente recebidos de boa-fé, nos termos do enunciado 106 da súmula da jurisprudência predominante do TCU.
7.	Por fim, deve ser determinado o órgão que, ao encaminhar novo ato de aposentadoria em favor de José de Sampaio Nery, esclareça a natureza e o fundamento para o pagamento da rubrica judicial no valor de R$ 1.141,08, que compõe os proventos atuais desse interessado, acostando o inteiro teor da decisão judicial, se for o caso.
	Ante exposto, voto por que o Tribunal adote a deliberação que ora submeto à apreciação deste Colegiado.
TCU, Sala das Sessões Ministro Luciano Brandão Alves de Souza, em 23 de fevereiro de 2021.
Ministro BRUNO DANTAS
Relator